【裁判字號】    97,重上更(三),116
【裁判日期】    971223
【裁判案由】    毒品危害防制條例等
【裁判全文】
臺灣高等法院刑事判決             97年度重上更(三)字第116號
上  訴  人
即  被  告  甲○○
指定辯護人  徐方齡    律師
上列上訴人因違反毒品危害防制條例案件，不服臺灣板橋地方法
院95年度重訴字第38號，中華民國95年11月21日第一審判決（起
訴案號：臺灣板橋地方法院檢察署95年度偵字第13585號，移送
併辦案號：95年度偵字第19897號），提起上訴，經判決後，由
最高法院第三次發回更審，本院判決如下：
    主  文
原判決撤銷。
甲○○共同運輸第一級毒品，處有期徒刑拾伍年。扣案第一級毒
品海洛因包（合計淨重仟柒佰陸拾柒點玖公克）沒收銷燬
之；如附表所示之物均沒收。
    事  實
一、甲○○係香港籍人士，其與真實姓名年籍不詳綽號「阿東」
    之成年男子，均明知毒品海洛因係屬毒品危害防制條例第2
    條第2項第1款所列之第一級毒品（以下簡稱毒品海洛因），
    並屬行政院依據懲治走私條例第2條第4項規定公告之管制進
    口物品（係「懲治走私條例公告管制物品項目及其數額」甲
    項第4款規定之管制進出口物品），未經許可不得運輸，亦
    不得私運進口。竟基於共同運輸、私運管制進口毒品海洛因
    之犯意聯絡，謀議自泰國將毒品海洛因以國際包裹之方式遞
    送來臺。甲○○先於民國（下同）95年4月17日先行自香港
    來台洽租合適處所，以之作為收領毒品海洛因後之拆卸、置
    放處所，而於同年4月25日租得台北市○○○路107巷90號5
    樓之7房屋，並備妥電子磅砰、鋸子、毛刷等物後，於95年4
    月29日返回香港準備後續事宜；95年5月24日，甲○○與「
    阿東」自泰國將毒品海洛因三包（毛重3,895公克，淨重3,7
    67.93公克）夾藏在如附表所示之木製茶藝組內裝箱藉以掩
    護，申報貨名為「天乙彫刻茶藝組」，利用不知情之EMS國
    際快捷公司，以國際包裹快遞寄送方式，私運進入台灣境內
    ，惟因先前所聯繫指定寄送之收件人「蔡文搌」及收件地址
    「臺北縣板橋巿莒光路196巷23號1樓，電話：00-00000000
    、0000000000」，因故無法收貨（在此之前於95年5月17日
    即有類似夾藏毒品海洛因之包裹寄送該址【包裹單編號EＺ00
    0000000TH，但該住戶楊木忠，以該址未有蔡文搌其人而拒
    收），「阿東」遂在寄送該包裹前，於同日自大陸地區先行
    撥打電話予不知情之唐代星（另經檢察官為不起訴處分），
    告知唐代星因其友人甲○○非中華民國國民，在台無固定住
    居所，希望以其住處代收包裹，收到包裹後再轉交予甲○○
    ，詳情則由甲○○與之聯絡等語，唐代星應允後，提供其住
    處即台北縣中和巿民安街25巷12弄5之3號地址，作為EMS快
    捷提單之收件地址（即「NO.5-3FL.12Lane.25HAIV MIN HAN
    STREET TAIPEI CHOUNGHO TAIWAN R.O.C.」），藉以利用唐
    代星收取上開夾藏毒品海洛因之包裹，甲○○亦旋於同日（
    95年5月24日）自香港搭機入境台灣伺機接貨。抵台後，甲
    ○○即以不詳原因持有由唐代星申領0000000000號之行動電
    話與唐代星使用之0000000000號行動電話密切聯繫，並於同
    日晚間10時許與唐代星相約見面，告知唐代星於收受上開包
    裹後須主動與其聯絡，其會再以電話指示應如何交付該包裹
    ；翌日（即95年5月25日）晚間10時許，甲○○再與唐代星
    聯絡見面，並與唐代星共乘機車指示唐代星收受包裹後之遞
    送路線並至現場勘察地形，唐代星因前已應允「阿東」不疑
    有他，同意依甲○○之指示辦理。而該夾藏毒品海洛因之包
    裹於95年5月25日運抵台灣後，經財政部台北關稅局台北郵
    局支局執行郵檢作業時，發現該申報為茶具之郵件包裹（提
    單號碼：EＺ000000000TH），內裝有疑似毒品海洛因之物（
    毛重為3,895公克），遂簽移法務部調查局航業海員調查處
    （下稱海調處）偵處。經海調處人員於同年5月26日上午11
    時50分許，配合郵局人員至唐代星位於台北縣中和市○○街
    25巷12弄5之3號住處投遞該包裹予收件人，不知情之唐代星
    於簽領該包裹後，海調處人員即欲以現行犯將之逮捕，此時
    唐代星主動向海調處人員表示不知該包裹內裝有何物，而係
    受綽號「阿東」之人指示欲轉交予甲○○，並表示願在海調
    處人員監控下，依甲○○之指示，將該內裝有毒品海洛因之
    包裹，運送至甲○○指定地點交付之。同年5月26日下午6時
    許，唐代星依海調處人員指示撥打0000000000號行動電話予
    甲○○，告知伊已收到該包裹。甲○○得知後，向唐代星表
    示須再等候其電話通知，其後，甲○○即多次以其所使用之
    上述行動電話與唐代星聯繫，並要求唐代星繼續等候進一步
    之通知；嗣甲○○於同年5月27日凌晨1時22分許，電話告知
    唐代星於天亮後會再電話聯繫，請其在電話聯繫後15分鐘內
    騎乘機車載運上開包裹，依其二人先前約定之路線交付包裹
    。同年5月27日上午9時49分許，唐代星接獲甲○○來電，指
    示唐代星於15分鐘後至台北縣中和市○○路與員山路口之麥
    當勞，待確認無人跟監後，再等候其電話為下一步之指示；
    唐代星依約前往後，甲○○再以電話指示其至台北縣中和市
    ○○路與連城路口之家樂福賣場機車停車場等候，又依序指
    示唐代星輾轉至台北市○○路大潤發賣場附近、八德路與遼
    寧街口附近等候；唐代星於同日上午11時40分許抵達上開地
    點後，甲○○即以電話指示唐代星沿台北市○○街向前直行
    ，唐代星因此在復興北路36巷附近與甲○○會合，甲○○又
    要求唐代星沿復興北路36巷騎車至復興北路上等候，甲○○
    隨即趕抵該地點向唐代星拿取該包裹，於受領該包裹欲搭乘
    計程車離去時，為沿途監控之海調處人員以現行犯當場逮捕
    ，並扣得第一級毒品海洛因三包（毛重3,895公克，淨重3,7
    67.93公克），及甲○○與「阿東」所有供夾藏、包裝前開
    毒品海洛因而私運運輸進入我國境內所使用如附表編號一至
    三所示之物，暨如附表編號四所示甲○○所有用於聯絡本件
    私運運輸毒品海洛因之行動電話一支（含唐代星所申領，非
    屬甲○○所有之門號0000000000號SIM卡一張）。另甲○○
    所承租之台北市○○○路107巷90號5樓之7之房東詹清海自
    新聞得知上情，而向海調處聯繫報告甲○○之租屋情形，經
    海調處人員於95年7月27日向原審法院借提，帶同甲○○至
    該處所執行搜索，並扣得甲○○所有預備供拆卸、分裝上開
    夾藏毒品海洛因及包裹所用如附表編號五至八所示之物。
二、案經法務部調查局航業海員調查處移送臺灣板橋地方法院檢
    察署檢察官偵查起訴。
    理  由
壹、證據能力
一、按被告以外之人於審判外之言詞或書面陳述，除法律有規定
    者外，不得作為證據；又被告以外之人於審判外之陳述，雖
    不符合同法第159條之1至第159條之4之規定，但經當事人於
    審判程序同意作為證據，法院審酌該言詞陳述或書面陳述作
    成時之情況，認為適當者，亦得為證據，當事人、代理人或
    辯護人於法院調查證據時，知有第159條第1項不得為證據之
    情形，而未於言詞辯論終結前聲明異議者，視為有前項之同
    意，刑事訴訟法第159條第1項、第159條之5分別定有明文。
    證人詹清海於警詢時指稱，被告甲○○向伊承租台北市○○
    ○路107巷90號5樓之7房屋等語（見偵19897號卷第25至27頁
    ），雖屬審判外之陳述，惟被告並未對其證據能力予以爭執
    ，並表示「無意見」，辯護人亦稱：「這是屬於審判外陳述
    ，但是租房子是事實，我們不去爭執他的陳述之證據能力」
    等語（見本院更(一)卷第40頁），且於本院審理時，被告及其
    指定辯護人對此證據能力及卷內其他各項被告以外之人於審
    判外之陳述，均表示無異議（除唐代星偵查中陳述外，詳後
    述，見本院97年8月14日準備程序筆錄），本院審酌上開證
    據資料製作時之情況，尚無違法取得及證明力明顯過低等瑕
    疵，以之作為證據應屬適當，揆諸前開規定，應具有證據能
    力。
二、按被告以外之人於偵查中向檢察官所為之陳述，除顯有不可
    信之情況者外，得為證據，被告以外之人於審判中因滯留國
    外或所在不明而無法傳喚或傳喚不到者，其於檢察事務官、
    司法警察官或司法警察調查中所為之陳述，經證明具有可信
    之特別情況，且為證明犯罪事實之存否所必要者，得為證據
    ，刑事訴訟法第159條之3第3款定有明定。被告指定辯護人
    雖以證人唐代星在偵查中所為之陳述，係審判外之陳述而無
    證據能力，惟查：(一)刑事訴訟法規定檢察官代表國家偵查犯
    罪、實施公訴，依法有訊問被告、證人及鑑定人之權，且實
    務運作時，偵查中檢察官向被告以外之人所取得之陳述，原
    則上均能遵守法律規定，不致違法取供，其可信性極高，為
    兼顧理論與實務，而對被告以外之人於偵查中向檢察官所為
    之陳述，除顯有不可信之情況者外，得為證據。乃同法第15
    9條第1項所謂得作為證據之「法律有規定者」之一，為有關
    證據能力之規定，係屬於證據容許性之範疇。故被告以外之
    人於偵查中向檢察官所為之陳述，如係以證人之地位接受訊
    問時，並已依刑事訴訟法第186條有關具結之規定，供前或
    供後具結，其陳述符合同法第158條之3之規定，自具有證據
    能力。證人唐代星在偵查中向檢察官所為之陳述，既經依法
    具結（見偵查卷第34至37頁），且核與卷附其與被告之行動
    電話通聯紀錄互核相符，並無顯有不可信之情況，則其於偵
    查中之證述，自具有證據能力。(二)證人唐代星於原審審理時
    經合法傳喚、拘提均未能到案（見原審卷第162頁至164頁）
    ，且業已於95年6月27日出境，有內政部入出國及移民署出
    具之入出國日期證明書及本院前審96年9月12日戶役政等資
    訊查詢表各一份在卷可稽（見本院更(一)卷第53至54頁），足
    認唐代星滯留國外而無法傳喚。然唐代星係於收受本案包裹
    時遭海調處人員以現行犯逮捕後，因其不知包裹內容係非法
    物品，而主動表示願配合調查人員之監控交付包裹，並進而
    查獲本案被告，是唐代星於海調處之陳述自具任意性，且其
    係在海調處人員之監控下，依被告來電指示，先後前往三處
    地點交付包裹，其所為證言乃親身經歷且不可取代，具有可
    信之特別情況，復為證明犯罪事實存否所必要，其於海調處
    之陳述具有可信性及必要性，況被告及其指定辯護人於本院
    審理時亦已不再爭執其得為證據之資格，依法其於海調處之
    陳述亦具有證據能力。
貳、認定犯罪事實所憑之證據及理由
一、訊據上訴人即被告甲○○固不否認有於前揭時地自唐代星處
    收領包裹一件，惟矢口否認有何運輸及私運進口第一級毒品
    海洛因之犯行，辯稱：伊係來台旅遊，受乙○○委託前往領
    取包裹，租屋處之物品係乙○○寄放的，伊遭乙○○及唐代
    星利用，伊不知道包裹內藏毒品，伊也不認識「阿東」，伊
    沒有與唐代星通電話，見面，伊沒有去家樂福、麥當勞云云
    。惟查：
  (一)附表所示之茶藝組夾藏毒品海洛因三包之包裹，自泰國以EM
    S國際快捷寄送至臺灣，由唐代星代收，再於海調處人員監
    控下由唐代星轉交予被告，經海調處人員查獲等事實，業據
    證人唐代星於海調處及偵查中證稱：伊受一位綽號「阿東」
    男子及受「阿東」指揮特地來台收領包裹之男子甲○○二人
    代收包裹... 阿東表示因其朋友「阿華」非中華民國國民，
    沒有固定住居地，需要用伊住處代收一件包裹，伊收到後再
    交給甲○○，詳細狀況甲○○會與伊聯絡... 「阿東」年約
    五十歲... 經貴處提示之七張照片中，編號3之照片即是伊
    認識的甲○○... 甲○○於95年5月24日抵達臺灣後，晚上
    10時即予伊碰面，交代伊收到包裹後主動予他聯繫，他會再
    指示伊如何交付。25日10點伊下班後，由伊騎機車載甲○○
    先後前往八德路中崙附近、中和市○○路與員山路口麥當勞
    、連城路景平路口之家樂福附近勘察地形...26 日6時許收
    受包裹後，伊即用伊手機撥打甲○○0000000000手機告知他
    ... 當晚10許，綽號「阿東」男子亦來電問伊收到包裹沒有
    ...27 日9時30分甲○○來電，指示伊15分鐘後到中和市○
    ○路與員山路口麥當勞等候指示，伊抵達後，甲○○再來電
    指示伊前往中和市○○路○○路口家樂福機車停車場等候，
    伊在停車場後幾分鐘，甲○○又來電指示要伊45分鐘後到台
    北市○○路中崙大潤發附近，前往途中，又來電更改地點至
    八德路與遼寧街口附近，最後甲○○來電指示要伊沿著遼寧
    街過長安東路，伊即見到甲○○在復興北路36巷口附近，甲
    ○○要伊沿著復興北路36巷騎車至復興北路等候，他隨後趕
    上，隨即拿取該件包裹，並叫計程車準備離去（見偵字第13
    585號卷第10至14頁）。伊於95年5月26日收受之包裹係伊香
    港朋友綽號「阿東」託伊代收的... 他說有一位叫甲○○會
    取貨...27 日上午他打電話給伊，約中山路、員山路口麥當
    勞，伊抵達後，他又改約景平路、連城路口，之後又約臺北
    市中崙車站大潤發，最後見面是在11點50分，他就把東西取
    走了。包裹不是伊名字，但是伊家裡的地址，所以伊有簽收
    等語（見偵字第13585號卷第34頁至36頁）。核與證人即海
    調處緝毒組人員張和平、邱遠峰於原審審理時證稱：95年5
    月26日郵差配合去中和市○○街投遞包裹，由住戶唐代星收
    領，本處欲以現行犯逮捕唐代星，唐代星表示伊不知道他所
    收受的包裹是那麼嚴重的事，願意提供真正幕後貨主，所以
    26、27日唐代星就接到甲○○及「阿東」來電，渠等指示唐
    代星於27日以騎機車方式送到中和市○○路麥當勞旁邊，再
    送到中和市○○路家樂福旁，如果沒有被跟監的話，再送到
    台北市○○街、八德路口附近交給甲○○，當天11時許，甲
    ○○要唐代星將包裹帶到復興北路36巷交給他，甲○○收到
    包裹攔下計程車時，伊就逮捕甲○○... 甲○○及「阿東」
    都有打電話給唐代星，因為伊一整天都控制唐代星... 當天
    共有五、六組同仁全程跟監，伊是負責全程跟監唐代星，所
    以整個過程伊都很瞭解... 甲○○與「阿東」的來電非常多
    ... 甲○○從頭到尾都有在伊所述的地點出現... 因為他要
    確認唐代星有無被跟監，基本上他對唐代星是不信任的...
    等語（見原審卷第109至112頁），互核均屬相符。而上開裝
    有以茶藝組夾藏毒品海洛因之紙箱，於95年5月24日自泰國
    以EMS交寄，其提單上之收件地址為「NO.5-3FL.12 Lane
    25HAIV MINH AN STREET TAIPEI CHOUNG HO TAIWAN R.O.C.
    」），此即唐代星住處地址台北縣中和巿民安街25巷12弄5
    之3號，有原審勘驗筆錄一紙在卷可按（見原審卷第65頁編
    號3相片、第69頁）。夾藏於該茶藝組之白色粉末三包，經
    法務部調查局以化學呈色法、氣相層析質譜儀分析法鑑定，
    鑑驗結果均含第一級毒品海洛因成分之情（合計淨重為3,76
    7.93公克，純度74.11%），亦有法務部調查局95年7月5日調
    科壹字第060012013號鑑定通知書（見偵字第13585號卷第12
    1頁。又查該鑑定書所鑑定之海洛因共八包，除本案之海洛
    因三包外，尚包括95年5月17日關稅局所查獲之包裹五包海
    洛因）及95年10月13日調科壹字第09500469640號函一紙附
    卷可稽（見原審卷第140頁，該函所說明者即係本案查扣之
    三包海洛因）。此外復有電子磅秤、包裝紙箱等如附表所示
    之物扣案可佐，財政部臺北關稅局臺北郵局支局函暨扣押貨
    物收據及搜索筆錄、海調處搜索扣押筆錄、被告入出境資料
    查詢結果、扣案物品照片等件附卷可稽。
  (二)被告固辯稱：門號0000000000號之行動電話係「乙○○」之
    人於查獲當日上午11時左右，在台北市○○○路之吉星酒樓
    交給伊，因為乙○○要去機場，沒有空，要伊幫忙，才把手
    機拿給伊，叫伊去幫他拿包裹；伊並未與唐代星以行動電話
    聯絡，唐代星叫伊去好幾個地方，但實際上伊都沒有去等語
    。惟查：
  1.本院於97年8月28日當庭勘驗原審95年10月16日審判筆錄第5
    頁，其結果為：「審判長問（被告）：對於證人唐代星於海
    調處、偵查中之證述有何意見？（提示並告以要旨）」，經
    原審通譯傳譯之被告回答內容為：「唐代星叫我去好幾個地
    方，實際上我都沒有去，我也沒有聯絡過唐代星」，有本院
    97 年8月28日勘驗筆錄一紙附於本院卷可查，被告對此勘驗
    結果亦表示無意見（見本院97年12月2日審判筆錄第6頁），
    足見原審該部分筆錄之記載與實際之錄音內容相符，並無瑕
    疵，應屬可採。然該部分內容係被告否認與唐代星有何聯絡
    之情，屬於其辯解之一部份，並非作為認定本件犯罪事實之
    證據，是該陳述並無不利於被告，被告爭執該語意內容，尚
    無何實體上或訴訟上之積極意義，先予敘明。
  2.被告於95年4月25日承租台北市○○○路107巷90號5樓之7之
    房屋時，曾留下0000000000號行動電話予該租屋處之警衛以
    便聯絡之情，為被告所不否認，被告並於95年7月27日海調
    處調查時供稱：0000000000及0000000000這二支電話都是乙
    ○○給伊的，因為有二支號碼，所以就隨便各留一個號碼給
    房東和唐代星等語（見偵字第19897號卷第9頁背面），倘被
    告所言屬實，則被告於查獲之95年5月27日以前，即已持有
    0000000000及0000000000之行動電話號碼，此與被告所辯00
    00000000行動電話係查獲當日11時始由乙○○交付予伊使用
    ，二者已有扞格。而被告於95年5月24日入境臺灣後，隨即
    以其所使用之0000000000號行動電話與唐代星使用之000000
    0000號碼密切聯絡之情，復據證人唐代星詳述如前，而截至
    被告遭查獲之95年5月27日上午11時50分止，四日內即有高
    達四十一通之通話紀錄，並有與唐代星住處所使用之市內電
    話00-000000000通之通話紀錄，此有通聯紀錄一件附卷可
    稽（見95偵第13585號卷第76至83頁）。
  3.再以唐代星所述於95年5月27日交貨予被告之過程及上開行
    動電話通聯紀錄，唐代星係於該日上午9時49分許，接獲被
    告電話指示唐代星於15分鐘後前往位於台北縣中和市○○路
    與員山路口之麥當勞，而被告使用之0000000000號行動電話
    撥打該通電話時，其行動電話基地台位置係在台北縣中和市
    ○○路448號13樓頂樓閣樓平台，顯見被告當時所在位置即
    係在台北縣中和市○○路與中山路口之麥當勞附近，而於撥
    打上開電話15分鐘後，被告再次以0000000000號行動電話撥
    打予唐代星時，其行動電話基地台位置仍係在同上開地點（
    見偵字第13585號卷第77頁通聯紀錄），顯見被告在唐代星
    到達前開麥當勞時，亦係在該地點附近；又被告於同日上午
    10時32分撥打電話予唐代星時，其行動電話基地台位置為台
    北縣中和市○○路○段255號12樓樓頂（見同上通聯紀錄），
    顯見被告在指示唐代星前往台北縣中和市○○路與連城路口
    之家樂福賣場機車停車場後，被告所在位置亦隨往該處；被
    告嗣又撥打唐代星電話，依序指示唐代星至台北市○○路大
    潤發賣場附近、八德路與遼寧街口附近等候，被告之行動電
    話基地台位置亦依序係在台北市○○○路○段181號11樓頂樓
    平台、台北市○○路○段306號、308號B2樓、台北市○○路○
    段245號9樓、台北市○○○路○段181號11樓頂樓平台、台北
    市○○○路○段118號12樓、台北市○○○路○段181號11樓頂
    樓平台等處（見偵字第13585號卷第82頁、83頁通聯紀錄）
    ，顯見被告當時所在位置即係在其所指示唐代星前往地點之
    附近。被告倘若確實不知包裹內裝有何物，何需以如此迂迴
    之方式向唐代星取貨，又何需在交貨過程中全程監控唐代星
    之行動，顯見被告明知唐代星所持有之物係法律嚴予查禁之
    非法物品，故須以極為慎重避免遭警查緝之方式隱密為之，
    其上揭所辯不知為何物或未與唐代星聯絡云云，乃事後卸責
    之詞，委無可採。
  4.證人即海調處人員張和平、邱遠峰於原審審理時已分別證稱
    ：95年5月26日被告與綽號「阿東」均有打電話予唐代星，
    95年5月27日當天同仁五、六人全程跟監，張和平係負責全
    程跟唐代星在一起，唐代星在員山路的麥當勞停留約30秒，
    有看到被告在麥當勞二樓監看唐代星有無被跟監，在連城路
    、景平路的家樂福也有看到被告，被告在家樂福旁之景平路
    上走來走去，從麥當勞到家樂福，被告是坐計程車，基本上
    被告對唐代星是不信任的等語（見原審卷第109頁至119頁）
    。足見被告前開辯稱：0000000000號之行動電話係「乙○○
    」於查獲當日上午11時左右，始在台北市○○○路之吉星酒
    樓交給伊，伊未共同運輸毒品海洛因，係卸責之詞，亦不足
    採。
  5.前開0000000000號之行動電話係被告取自何人或係因故由唐
    代星間接所交付，依卷內事證雖不能確知，然尚難僅依被告
    前開無所憑據之供述而認定另有共犯「乙○○」其人，併此
    敘明。
  (三)被告前於95年4月17日即入境臺灣，並於95年4月25日承租位
    於台北市○○○路107巷90號5樓之7之房屋，業據證人即房
    東之子詹清海證述綦詳，並有被告入出境查詢結果、房屋租
    賃契約書各一份附卷可稽（見偵字第19897號卷第28至30 頁
    、第40頁），且於95年7月27日經海調處人員向原審法院借
    提，帶同被告至上開處所執行搜索，而扣得如附表編號五至
    八所示之物品。惟被告自海調處調查、檢察官偵查迄原審初
    次訊問，均始終隱瞞上情，已見其情虛；且觀諸上開物品之
    用途，係供作拆卸夾藏海洛因之木製茶藝組，及就海洛因秤
    重所用，益足認被告應知悉其所受領之包裹內裝有毒品海洛
    因，且早已在本次自港來台接貨前，即已先行佈署安排收受
    毒品海洛因後之處置。是被告雖辯稱與「乙○○」僅係一般
    朋友（見本院97年7月21日準備程序筆錄）而未參與本件犯
    行云云，然交情普通之朋友豈可能將市價如此高昂之毒品海
    洛因包裹託其向唐代星收領，且又無故寄放如附表編號五至
    八所示之物予被告，若謂被告不知情而參與，其孰能信？
  (四)本件包裹之收件人原為「蔡文搌」並非唐代星，惟據證人張
    和平於原審審理時證稱：經全國查詢後，並無蔡文搌此人，
    我們認為這是假名，在我們偵辦案件中，收件人很少會使用
    真名，所以我們是以住址為主，且只要是住戶裡面之人又有
    身分證者，郵差都會讓他收包裹等語（見原審卷96年5月8日
    審判程序筆錄）。足認被告等人係利用不知情之唐代星代收
    系爭包裹，被告辯稱：此案與其無關，是唐代星收的包裹云
    云，自無法作為有利於被告之認定。
  (五)被告另聲請傳喚證人乙○○、綽號「阿東」之男子，惟經本
    院函請行政院大陸委員會代為送達證人乙○○97年12月2日
    之刑事傳票及作證注意事項，經郵政局加註「搬遷」字樣後
    退回，而無法送達，此有行政院大陸委員會香港事務局97年
    11月13日（97）港局服字第0667號書函一件在卷可稽（見本
    院卷），足見證人乙○○因所在不明無法到庭證述，且是否
    確有其人，亦因無從飭警拘提而不能查悉，被告此部分聲請
    本院已盡調查之能事；又卷內並無相關事證且被告亦未能提
    供綽號「阿東」之人年籍資料以供本院調查，且本案事證已
    明，應無傳喚之必要，均附此敘明。
  (六)綜上，被告上揭所辯，均無非事後卸責之詞，不足採信，本
    件事證已臻明確，被告犯行洵堪認定，應依法論科。
二、按被告行為後，94年2月2日修正公布之刑法，已於95年7月1
    日生效施行（以下簡稱修正前、後刑法），其中第2條第1項
    「行為後法律有變更者，適用行為時之法律。但行為後之法
    律有利於行為人者，適用最有利於行為人之法律」之規定，
    係規範行為後法律變更所生新、舊法律比較適用之準據法，
    於刑法修正施行後，自應適用該修正後之第2條第1項之規定
    ，為「從舊、從輕」之比較；又比較新舊法時，應就罪刑有
    關之共犯、未遂犯、想像競合犯、牽連犯、連續犯、結合犯
    ，以及累犯加重、自首減輕暨其他法定加減原因（如身分加
    減）與加減例等一切情形，綜其全部罪刑之結果而為比較後
    ，再適用有利於行為人之法律處斷，而不得一部割裂分別適
    用不同之新、舊法（最高法院24年上字第4634號、29年上字
    第964號判例意旨及最高法院95年度第8次刑事庭會議決議參
    照）。查：
  (一)95年7月1日施行之修正後刑法第33條第5款規定，已將原罰
    金刑最低額度由銀元一元（相當於新臺幣三元），提高為新
    臺幣一千元以上，且以百元計之，比較新、舊法結果，應以
    行為時法律即修正前刑法第33條第5款規定有利於被告。
  (二)修正後刑法第28條，係將修正前共同正犯包括「陰謀共同正
    犯」及「預備共同正犯」之範圍，縮小在著手「實行」犯罪
    概念下共同參與行為者為限，始成立共同正犯，故將原條文
    文字「實施」修正為「實行」，應認共同正犯之範圍已有變
    更，惟本件被告所為，不論依修正前、後之規定，均屬共同
    正犯之範圍，自應依法律適用之原則依修正後刑法之規定論
    處。
  (三)刑法第64條第2項「死刑減輕者，為無期徒刑，或為15年以
    下12年以上有期徒刑。」、第65條第2項「無期徒刑減輕者
    ，為7年以上有期徒刑」等規定，亦已修正為：「死刑減輕
    者，為無期徒刑」，「無期徒刑減輕者，為20年以下15年以
    上有期徒刑」。經比較新、舊法，應以修正前之規定較有利
    於行為人。
  (四)刑法關於想像競合犯之規定亦經修正，惟新法第55條但書之
    規定係科刑之限制，為法理之明文化，非屬法律之變更，自
    無刑法第2條第1項之適用。
  (五)修正前刑法第59條規定：「犯罪之情狀可憫恕者，得酌量減
    輕其刑」，修正後刑法第59條則規定：「犯罪之情狀顯可憫
    恕，認科以最低度刑仍嫌過重者，得酌量減輕其刑」，用語
    雖有不同，但實質內涵相同，係法院就刑之酌減審認標準見
    解之明文化，非法律之變更，自不生新舊法比較之問題。
三、按毒品海洛因係毒品危害防制條例第2條第2項第1款規定之
    第一級毒品，且屬行政院依懲治走私條例第2條第4項公告之
    「管制物品及其數額」甲項第4款所列之管制進出口物品。
    又懲治走私條例第2條第1項所謂私運管制物品進口，係指由
    國外或自大陸地區私運管制物品，進入臺灣地區而言；輸入
    之既遂與未遂，又以是否已進入國界為標準。查被告將毒品
    以夾藏於茶藝組之方式，自泰國利用不知情之國際快遞公司
    走私入境，該毒品既已搭機入境我國領域內，其私運管制物
    品毒品海洛因進口及運輸毒品海洛因之行為皆已完成。故核
    被告甲○○所為，係犯毒品危害防制條例第4條第1項運輸第
    一級毒品罪及懲治走私條例第2條第1項之私運管制物品罪。
    被告利用不知情之國際快遞公司人員快遞走私入境，並利用
    不知情之唐代星代為收取，為間接正犯。被告與綽號「阿東
    」之成年男子間，就所犯二罪間，均有犯意聯絡及行為分擔
    ，應論以共同正犯（依唐代星於檢察官偵訊時所述，係「阿
    東」自香港打電話請其代收前述夾藏海洛因之包裹，並由「
    阿東」請被告與唐代星聯絡取貨，足認被告與綽號「阿東」
    之人，就前揭運輸、私運管制物品進口毒品海洛因犯行間，
    有犯意聯絡及行為分擔）。被告持有海洛因之低度行為為運
    輸之高度行為所吸收，不另論罪。被告以一行為觸犯上揭二
    罪名，為想像競合犯，應依刑法第55條之規定，從一重之運
    輸第一級毒品罪處斷。公訴人雖漏未論及被告涉有懲治走私
    條例第2條第1項之罪，惟此與運輸第一級毒品罪間，有想像
    競合之裁判上一罪關係，本院自得併予審理。另「阿東」之
    年籍資料雖不明，然依罪證有疑，利於被告之原則，允宜認
    其係已滿二十歲之成年人，附此指明。
四、按刑事審判旨在實現刑罰權之分配的正義，故法院對有罪被
    告之科刑，應符合罪刑相當之原則，使輕重得宜，罰當其罪
    ，以契合社會之法律感情，此所以刑法第57條明定科刑時應
    審酌一切情狀，尤應注意該條所列10款事項以為科刑輕重之
    標準，並於同法第59條賦予法院以裁量權，如認「犯罪之情
    狀可憫恕，認科以最低度刑仍嫌過重者，得酌量減輕其刑」
    （95年7月1日修正刑法為「犯罪之情狀可憫恕，認科以最低
    度刑仍嫌過重者，得酌量減輕其刑」），復對連續犯之加重
    其刑，採相對主義，俾使法院就個案之量刑，能斟酌至當。
    而刑法第59條規定犯罪之情狀可憫恕者，得酌量減輕其刑，
    其所謂「犯罪之情狀」，與同法第57條規定科刑時應審酌之
    一切情狀，並非有截然不同之領域，於裁判上酌減其刑時，
    應就犯罪一切情狀（包括第57條所列舉之10款事項），予以
    全盤考量，審酌其犯罪有無可憫恕之事由（即有無特殊之原
    因與環境，在客觀上足以引起一般同情，以及宣告法定低度
    刑，是否仍嫌過重等等），以為判斷。查被告所為本件犯行
    ，應係類似所謂「交通」之角色而立於受人指使之附從地位
    ，而毒品海洛因尚未流入市面即為警查獲，未造成具體實害
    ，亦查無被告圖得高額利潤之事證，相較於運輸第一級毒品
    罪之法定最輕本刑為無期徒刑之刑度，應有情輕法重失衡之
    情形，可認有憫恕之事由，如科以最低度刑猶嫌過重，爰依
    刑法第59條之規定酌量減輕其刑。
五、原審據以論罪科刑，固非無見。惟查：(一)被告以外之人於審
    判外之言詞或書面陳述，除法律有規定者外，不得作為證據
    ，刑事訴訟法第159條第1項定有明文。而所謂法律有規定者
    ，即包括同法第159條之1至之5所規定傳聞證據具有證據能
    力之例外情形。故如欲採被告以外之人於審判外之言詞，即
    如警詢或檢察官偵查中之言詞為證據時，必須符合法律所規
    定之例外情形，方得認其審判外之陳述有證據能力，並須於
    判決中具體說明其符合傳聞證據例外可信之情況及心證理由
    ，否則即有違證據法則及判決不備理由之違誤。原判決就證
    據能力部分未為必要之說明及採擇，容有未妥。(二)「阿東」
    如何為共犯，原審未說明其依據，原判決僅據被告之前開供
    述而認定另有共犯「乙○○」之成年人，亦有未洽。(三)沒收
    於裁判時併宣告之，故沒收之物，不特於犯罪事實中有具體
    之記載及於主文內詳加宣示，即於理由欄內亦應將其認定之
    理由、所憑之證據及法律之適用詳為敘述，始為適法；且毒
    品危害防制條例第19條第1項規定，犯販賣毒品罪者，其供
    犯罪所用或因犯罪所得之財物，均沒收之。但此並無「不問
    屬於犯人與否沒收之」之特別規定，自應仍有刑法第38條第
    1項第2款、第3項前段之適用，即以屬於犯人所有者為限，
    始得沒收之。原判決事實欄記載被告與「阿東」將海洛因夾
    藏於附表所示之木製茶藝組內裝箱藉以掩護，及於以現行犯
    逮捕被告時，扣得如附表編號一至三所示之物與附表編號四
    所示之行動電話一支，暨在被告承租之上揭處所查獲附表編
    號五至八所示之物等情，然理由欄未說明憑何證據認定上揭
    物品為被告與「阿東」所有，逕依毒品危害防制條例第19條
    第1項之規定沒收，亦非無理由不備之違法。(四)原審認定扣
    案之粉末經鑑定為海洛因，除以調查局95年10月13日調科壹
    字第09500469640號函為據外，另援引該局95年7月5日調科
    壹字第060012013號函，惟該局95年7月5日函所鑑定之海洛
    因，除本案查扣之三包海洛因外，另包括95年5月17日所查
    扣之五包海洛因（即偵字第19897號查扣之物，該案不能與
    本案併辦，詳後述），原審未予分別敘明，尚有未合。(五)被
    告量處法定最輕本刑猶嫌過重，在客觀上尚有可值憫恕之處
    ，如前所述，原審未依刑法第59條酌減其刑，同有未當。被
    告提起上訴，否認犯罪，固無可採，惟原判決既有前開可議
    之處，仍屬無可維持，自應由本院撤銷改判。爰審酌被告明
    知不法而仍運輸、私運海洛因進入臺灣地區，所運輸之海洛
    因數量甚鉅，若毒品流入市面，勢將嚴重危害社會秩序，被
    告為貪圖一己私利，以毒害他人謀取暴利為犯罪目的，情節
    非輕，惡性亦鉅，且犯後猶始終否認犯行，未見悔意，惟尚
    非立於集團主謀之附從地位暨其素行、教育智識程度等一切
    情狀，量處如主文所示之刑，應已足資懲儆。
六、扣案第一級毒品海洛因三包，合計淨重3,767.93公克，係查
    獲之第一級毒品，業如上述，應依毒品危害防制條例第18條
    第1項前段諭知沒收銷燬。又以現行犯逮捕被告時，扣得如
    附表編號一至三所示之物，係被告與「阿東」所有，供夾藏
    本案毒品海洛因藉以掩護其私運運輸犯行之用，且既經與毒
    品分開扣案，足見可以獨立分離，具有防止毒品外逸、裸露
    、潮濕之功能，並便於攜帶及運輸；附表編號四所示之行動
    電話一支（不含SIM卡，該卡係唐代星申領，非屬被告所有
    ，見95偵13585卷第60頁），係被告所有供與不知情之唐代
    星聯絡私運運輸本件毒品海洛因所用之物；暨在被告承租之
    上揭處所查獲附表編號五至八所示之物品，係被告所有預備
    供拆卸、分裝前開夾藏毒品海洛因包裹所用之物，為預備供
    犯罪所用之物，此或被告經以現行犯逮捕時查獲，或係於被
    告租賃處查獲，均係被告或與共犯「阿東」所有，應分別依
    毒品危害防制條例第19條第1項前段（供犯罪所用）及刑法
    第38條第1項第2款（供犯罪預備之物）沒收之。另扣案之諾
    基亞牌行動電話一支（國際漫遊手機，號碼在國內無法顯示
    ），尚難認與本案犯罪有何關聯，則不予宣告沒收，附此敘
    明。
七、臺灣板橋地方法院檢察署檢察官95年度偵字第19897號移送
    併辦有關95年5月25日寄送由唐代星代收之毒品部分，與本
    案起訴部分係屬同一事實，本院自得併予審理。
八、上述併案意旨復另以：海調處於95年5月17日，查獲自泰國
    經EMS國際快捷公司將第一級毒品海洛因（毛重4,952公克）
    夾藏在木製茶藝組內寄送至臺灣，認該部分亦係被告所犯云
    云。然查該包裹所黏貼之收件人「蔡文搌」及收件地址「臺
    北縣板橋巿莒光路196巷23號1樓，電話：00-00000000、000
    000000 0」，雖與本案於95年5月25日查獲之包裹原所載地
    址相同（本案包裹嗣於寄送時，已改寄中和前述唐代星住處
    ），惟此僅能說明該包裹可能亦係「阿東」者所寄，但並無
    積極證據足資證明被告對該部分亦知情而參與，自不能認與
    前開論罪科刑部分有何裁判上一罪之連續犯關係，此部分無
    從併辦。至該部分包裹所夾藏之毒品海洛因，如因無法查獲
    涉案之行為者，自應由檢察官另行聲請單獨宣告沒收，方屬
    適法，併此敘明。
據上論斷，應依刑事訴訟法第369條第1項前段、第364條、第299
條第1項前段，毒品危害防制條例第4條第1項、第18條第1項前段
、第19條第1項前段，懲治走私條例第2條第1項、第11條，刑法
第11條、第2條第1項、第28條、第38條第1項第2款、第55條、第
59 條，修正前刑法第33條第5款，判決如主文。
本案經檢察官陳玉珍到庭執行職務
中    華    民    國    97    年    12    月    23    日
                  刑事第十庭審判長法  官  楊炳禎
                                  法  官  陳博志
                                  法  官  朱光仁
以上正本證明與原本無異。
如不服本判決，應於收受送達後10日內向本院提出上訴書狀，其
未敘述上訴之理由者並得於提起上訴後10日內向本院補提理由書
（均須按他造當事人之人數附繕本）「切勿逕送上級法院」。
                                  書記官  王宜玲
中    華    民    國    98    年    1     月    14    日
附錄：本案論罪科刑法條全文
毒品危害防制條例第4條
製造、運輸、販賣第一級毒品者，處死刑或無期徒刑；處無期徒
刑者，得併科新臺幣1千萬元以下罰金。
製造、運輸、販賣第二級毒品者，處無期徒刑或7年以上有期徒
刑，得併科新臺幣7百萬元以下罰金。
製造、運輸、販賣第三級毒品者，處5年以上有期徒刑，得併科
新臺幣5百萬元以下罰金。
製造、運輸、販賣第四級毒品者，處3年以上10年以下有期徒刑
，得併科新臺幣3百萬元以下罰金。
製造、運輸、販賣專供製造或施用毒品之器具者，處1年以上7年
以下有期徒刑，得併科新臺幣1百萬元以下罰金。
前五項之未遂犯罰之。
懲治走私條例第2條
私運管制物品進口、出口逾公告數額者，處7年以下有期徒刑，
得併科新臺幣3百萬元以下罰金。
前項之未遂犯罰之。
第1項所稱管制物品及其數額，由行政院公告之。
附表：
┌──┬────────────┬─────┐
│編號│    物品名稱            │  數量    │
├──┼────────────┼─────┤
│ 一 │木製茶藝組              │1組       │
├──┼────────────┼─────┤
│ 二 │大型包裝紙箱            │1個       │
├──┼────────────┼─────┤
│ 三 │盛裝海洛因之塑膠包裝袋  │3個       │
├──┼────────────┼─────┤
│ 四 │門號0000000000號NOKIA牌 │1支       │
│    │行動電話（不含SIM卡）   │          │
├──┼────────────┼─────┤
│ 五 │電子磅砰                │1組       │
├──┼────────────┼─────┤
│ 六 │大鋸子                  │1支       │
├──┼────────────┼─────┤
│ 七 │細條鋸子（含10支鋸條）  │1組       │
├──┼────────────┼─────┤
│ 八 │小毛刷                  │1支       │
└──┴────────────┴─────┘


司法院資訊處製作；財團法人民間司法改革基金會備份。
